臺灣臺南地方法院民事判決
110年度再易字第15號
再審原告    李仕龍  

訴訟代理人  劉展光律師
再審被告    蘇逸軒  

上列當事人間請求侵權行為損害賠償事件，再審原告對於民國11
0年3月23日本院109年度簡上字第186號民事確定判決，提起再審
之訴，本院判決如下：
    主  文
再審之訴駁回。
再審訴訟費用新台幣8,100元由再審原告負擔。
    理  由
一、本件再審原告提起再審之訴略以： 
（一）依訴外人洪羽思提告再審原告之妨害電腦使用案件，臺灣
      臺南地方檢察署（下稱臺南地檢署）109年度偵字第22459
      號不起訴處分書（下稱系爭不起訴處分書）記載：「一、
      告訴意旨略以：被告李仕龍與告訴人洪羽思原為夫妻，二
      人於民國109年5月間離婚，惟二人於109年1月間已分居。
      被告基於妨害他人電腦使用之犯意，於109年2月15日某時
      ，趁告訴人返回二人原於臺南市○○區○○○00號住處照顧小
      孩不注意之際，未經告訴人同意，擅自取走告訴人之手機
      ，無故輸入手機密碼及通訊軟體LINE之密碼，瀏覽告訴人
      與蘇逸軒之對話紀錄後，並傳輸到自己手機備份，致生損
      害於告訴人。嗣因被告持上揭對話紀錄對告訴人提起民事
      損害賠償事件，告訴人始知上情。……本件告訴人不否認於
      109年1月間已與被告分居，又告訴人與蘇逸軒之對話內容
      確有極度親密、曖昧及互稱老公老婆之言語，此有該對話
      紀錄列印資料1份在卷可稽，而告訴人於偵查中亦稱對於
      其與蘇逸軒間之對話內容，無法確定有無遭修改，再參酌
      被告業已向告訴人提出民事侵權行為損害賠償事件，此有
      民事起訴狀影本附卷可佐，堪信被告於前揭時間輸入告訴
      人手機密碼，進入通訊軟體LINE之舉，目的在蒐集告訴人
      有無通姦之犯罪證據，揆諸前揭法院之見解，被告所為，
      並非『無故』，自難以刑法第358條、第359條之罪相繩。」
      之內容，可明見洪羽思是坦承LINE對話紀錄係從其手機中
      輸出，且是其與再審被告蘇逸軒之間的對話。而檢察官於
      110年2月26日做出不起訴處分，原確定判決於110年3月2
      日辯論終結，110年3月4日臺南地檢署製作出不起訴處分
      書，再審原告之後收到該不起訴處分書，才知悉該不起訴
      處分書之內容，則依上開法令規定及最高法院之見解，系
      爭不起訴處分書及該案之卷證資料應屬前訴訟程序事實審
      言詞辯論終結前已存在之證物，經斟酌再審原告可受較有
      利益之裁判。從而，原確定判決有民事訴訟法第496條第1
      項第13款之再審事由，依法有據，請鈞院准予再開前訴訟
      程序並續行之。
（二）並聲明：
    ⒈原確定判決廢棄。
    ⒉臺灣臺南地方法院109年度營簡字第220號判決廢棄。
    ⒊再審被告應給付再審原告新台幣50萬元，及自起訴狀繕 本
      送達翌日起至清償日止，按年息百分之5計算之利息。
    ⒋再審及前訴訟程序第一、二審訴訟費用，由再審被告負擔
      。
二、按再審之訴，應於30日之不變期間內提起；前項期間，自判
    決確定時起算，判決於送達前確定者，自送達時起算；其再
    審之理由發生或知悉在後者，均自知悉時起算。民事訴訟法
    第500條第1項、第2項本文分別定有明文。查再審原告係對
    本院109年度簡上字第186號確定判決（下稱原確定判決），
    提起再審之訴，因該判決不得上訴第三審法院，故於本院宣
    判時確定，再審原告於110年3月30日收受判決等情，業經本
    院依職權調取卷宗核閱無訛，本件再審原告於110年4月23日
    對原確定判決提起本件再審之訴，未逾30日之不變期間，合
    先敘明。
三、本院之判斷：
（一）再審原告主張洪羽思於偵查中坦承LINE對話紀錄係從其手
      機中輸出，且是其與再審被告蘇逸軒之間的對話，系爭不
      起訴處分書及該案之卷證資料應屬前訴訟程序事實審言詞
      辯論終結前已存在之證物云云。經查：
　　⒈查原確定判決於110年3月2日辯論終結，臺南地檢署於110
      年3月4日制作出系爭不起訴處分書，再審原告於110年3月
      9日收訖系爭不起訴處分書等情，業經本院調取上開卷宗
      查明屬實。
　　⒉按民事訴訟法第496條第1項第13款規定，當事人發現未經
      斟酌之證物或得使用該證物，且如經斟酌該證物，可受較
      有利益之裁判者，得以再審之訴對於確定終局判決聲明不
      服。所稱證物，專指用以證明當事人所主張具體待證事實
      之物證而言。查不起訴處分書乃檢察官對於偵查終結之案
      件，因認為符合刑事訴訟法所規定之法定事由，經其職權
      上之裁量，認為不必提起公訴而終結刑事程序之司法處分
      公文書，並非該款所規定之證物。因此，再審原告主張之
      系爭不起訴處分書並非前訴訟程序事實審言詞辯論終結前
      已存在之「證物」。　
　　⒊又按當事人發現未經斟酌之證物或得使用該證物者，得提
      起再審之訴；但以如經斟酌可受較有利益之裁判者為限，
      民事訴訟法第496條第1項第13款定有明文。次按民事訴訟
      法第496條第1項第13款所謂當事人發見未經斟酌之證物或
      得使用該證物者，係指在前訴訟程序不知有該證物，現始
      知之，或雖知有此而不能使用，現始得使用者而言（最高
      法院85年度台上字第2366號判決意旨參照）。經查：
　　　⑴再審原告主張除系爭不起訴處分書外，另有該案之「卷
        證資料」亦應屬前訴訟程序事實審言詞辯論終結前已存
        在之證物云云。惟查，再審原告僅泛稱該案之「卷證資
        料」，並未具體指明有何物證可提起再審之訴，顯與法
        文所稱「發現」並不相符。
　　　⑵就臺南地檢署109年度偵字第22459號（包含109年度他字
        第4133號卷、109年度偵字第7932號影卷）卷內之證物
        ，再審原告於原審準備程序時，曾聲請原審法院向臺南
        地檢署調取該案卷宗（見原審卷第171頁），用以證明
        ：洪羽思坦承LINE對話紀錄係從其手機中輸出，且是其
        與再審被告蘇逸軒之間的對話。經臺南地檢署於109年1
        0月27日函覆原審法院：「檢送本署109年度他字第4133
        號被告李仕龍妨害電腦使用案件全卷計一宗，請查收。
        上開案卷宗……因案尚在偵查中，請於一週內歸還，並基
        於偵查不公開原則，勿讓當事人閱覽卷宗」等語（見原
        審第206頁）。經原審提示該函，再審原告即撤回聲請
        調取該卷證（見原審卷第211頁）。可知，臺南地檢署1
        09年度偵字第22459號（包含109年度他字第4133號卷；
        至於109年度偵字第7932號一案，業經檢察官為不起訴
        處分，該案卷由再審原告拷貝光碟閱覽）卷內之卷證資
        料，基於偵查不公開原則，並未提供再審原告閱覽，堪
        認為前訴訟程序事實審言詞辯論終結前已存在之證物，
        「雖知有此而不能使用，現始得使用」之證物，先予敘
        明。
　　　⑶又所謂當事人發現未經斟酌之證物或得使用該證物，專
        指物證而言，不包含人證在內，發現人證不得據為再審
        之訴之事由（最高法院103年度台抗字第148號裁判意旨
        參照）。經查，再審原告於原審準備程序時，曾聲請原
        審法院向臺南地檢署調取該案卷宗，並主張「由洪羽思
        之調查筆錄、詢問筆錄即可看出系爭LINE紀錄，確實是
        洪羽思與再審被告之間的對話，因為洪羽思並不否認，
        只是爭執上訴人未經其同意取得」等詞（見原審卷第17
        1頁）。可見，再審原告主張臺南地檢署109年度偵字第
        22459號卷內之卷證資料可證明系爭LINE紀錄為洪羽思
        與再審被告之間的對話，就是指洪羽思於警局、地檢署
        所為之調查筆錄、詢問筆錄。然查：上開調查筆錄、詢
        問筆錄，雖以偵訊筆錄文書形式呈現洪羽思之供述內容
        ，惟本質上乃洪羽思供述之書面記載，為人證之派生證
        據，性質上仍屬人證，並非證物，再審原告據此主張原
        確定判決有民事訴訟法第496條第1項第13款之再審事由
        ，亦無足取。
　　  ⑷再按當事人自行提出之證據，無論是於本案或他案提出
        ，由於該物證係由其自行提出，縱未經原確定判決採為
        有利於該當事人之認定，亦無「雖知有此而不能使用，
        現始得使用」之情形，自非屬當事人發見未經斟酌之證
        物或得使用之證物。查臺南地檢署109年度偵字第22459
        號之卷證資料，除兩造之調查筆錄、詢問筆錄外，其餘
        皆為再審原告自行提出之LINE對話紀錄（見該109年度
        偵字第22459號卷第11-12頁、第14-19頁），本在再審
        原告持有中，縱認為係臺南地檢署109年度偵字第22459
        號之卷證資料，揆諸上開說明，卷內之LINE對話紀錄，
        當非民事訴訟法第496條第1項第13款所謂當事人發見未
        經斟酌之證物或得使用該證物。　　　　　　
（二）再審原告主張系爭不起訴處分書及該案之卷證資料應屬前
      訴訟程序事實審審言詞辯論終結前已存在之證物，經斟酌
      再審原告可受較有利益之裁判云云。經查：
　　⒈按當事人發現未經斟酌之證物或得使用該證物者，得提起
      再審之訴；但以如經斟酌可受較有利益之裁判者為限，民
      事訴訟法第496條第1項第13款定有明文。次按民事訴訟法
      第496條第1項第13款規定得提起再審之訴，除當事人發現
      未經斟酌之證物或得使用該證物者外，尚須以該證物如經
      斟酌，當事人可受較有利益之裁判為要件，如該證物縱加
      斟酌，仍不能認為當事人可受較有利益之裁判者，即難認
      再審之訴為有理由（最高法院104年度台上字第2475號判
      決意旨參照）。
　　⒉查再審原告於原審訴訟程序中，即主張洪羽思於系爭離婚
      訴訟事件及系爭刑事案件中均陳稱LINE對話紀錄中與其對
      話之「Yi-SyuanSu」即為再審被告云云；又再審原告提起
      再審之訴亦復主張洪羽思於偵查中坦承LINE對話紀錄係從
      其手機中輸出，且是其與再審被告蘇逸軒之間的對話云云
      。惟查，原審判決已於判決理由中予以敘明：「惟據上訴
      人所提出洪羽思於系爭離婚訴訟事件所提出民事答辯暨反
      訴聲請狀，該書狀僅指陳上訴人有未經洪羽思同意私自登
      入其手機竊取洪羽思與被上訴人間LINE對話紀錄之行為，
      並未明確表示如附表所示對話紀錄即為洪羽思與被上訴人
      間之對話……亦難僅憑此洪羽思單方、片面之陳述內容，而
      排除其他可能性，遽認被上訴人確曾與洪羽思進行如附表
      所示對話。」等語（見原審卷第317-318頁）。至於再審
      原告主張洪羽思於臺南地檢署109年度偵字第22459號妨害
      電腦使用罪一案警詢時坦承LINE對話紀錄係從其手機中輸
      出，且是其與再審被告蘇逸軒之間的對話一節，但觀洪羽
      思於警詢時所供稱：「（問：你於臺灣臺南地方檢察署，
      對李仕龍提出妨害電腦使用告訴，請問李仕龍如何妨害電
      腦使用？）李仕龍於109年2月15日晚上時許，因為我回去
      照顧小朋友，趁我不注意的時候把我的手機拿走，登入我
      的手機密碼後，開啟我的LINE通訊軟體，並使用LINE聊天
      備份功能，將我與蘇逸軒之間的對話內容，私自傳輸至我
      與李仕龍的聊天內容裡面並下載完成後，使用我的手機收
      回LINE的訊息，之後使用我與蘇逸軒的LINE對話向我提出
      告訴。（問：你於何時何地知悉李仕龍登入妳的iPhone手
      機取得LINE對話內容？）……我於109年3月24日22時許，李
      仕龍打電話給我，我問說『阿你是怎麼拿到我的資料的，
      是不是竊取我的資料？』…（問：李仕龍是否有修改你與蘇
      逸軒的對話內容？）我不清楚」等語（見109年度他字第4
      133號卷第16-17頁）。另於檢察事務官詢問時稱：「（問
      ：妳於告訴狀中提到被告有修改妳與蘇逸軒部分對話內容
      ，但妳於警詢時又說不清楚，為何如此？）我現在無法確
      定。我手機壞掉，已無對話紀錄」等語（見109年度他字
      第4133號卷第32頁背面）。由上開筆錄可知，洪羽思所敘
      述者，乃其經由再審原告告知竊取對話資料之經過，且對
      話內容是否遭修改，亦僅是表達「不清楚」、「無法確定
      」，並非如再審原告所稱係坦承LINE對話內容未遭修改。
      核與原審判決認定「僅指陳上訴人有未經洪羽思同意私自
      登入其手機竊取洪羽思與被上訴人間LINE對話紀錄之行為
      ，並未明確表示如附表所示對話紀錄即為洪羽思與被上訴
      人間之對話」一致。可見，再審原告所稱之證物，縱經斟
      酌，仍不能受較有利益之裁判，即與民事訴訟法第496條
      第1項第13款再審事由要件不符。
四、末按再審之訴顯無再審理由者，得不經言詞辯論，以判決駁
    回之，民事訴訟法第502條第2項定有明文。所謂再審之訴顯
    無再審理由，係依再審原告所主張之再審事由，不經調查即
    可認定，在法律上顯無理由而不能獲得勝訴之判決者而言。
    本件再審原告主張原確定判決有民事訴訟法第496 條第1項
    第13款之再審事由提起本件再審之訴，然其主張系爭不起訴
    處分書及該案之卷證資料應屬前訴訟程序事實審審言詞辯論
    終結前已存在之證物云云，並無理由，且該證物亦無法使再
    審原告受較有利益之裁判，是其以之提起再審之訴，顯無理
    由，爰不經言詞辯論，逕以判決駁回之。
五、據上論結，本件再審之訴顯無理由，依民事訴訟法第502條
    第2項、第78條，判決如主文。
中　　華　　民　　國　　110 　年　　12　　月　　17　　日
                  民事第五庭  審判長 法  官  林雯娟
                                     法  官  李杭倫
                                     法  官  張麗娟 　　
以上正本證明與原本無異
不得上訴。 
中　　華　　民　　國　　110 　年　　12　　月　　17　　日
                                     書記官　高培馨